【裁判字號】    97,上訴,932
【裁判日期】    970827
【裁判案由】    偽造有價證券等
【裁判全文】
臺灣高等法院臺南分院刑事判決         97年度上訴字第932號
上  訴  人
即  被  告  甲○○
選任辯護人  蘇文奕律師
            陳郁芬律師
上列上訴人因偽造有價證券案件，不服臺灣臺南地方法院九十七
年度訴字第五五０號中華民國九十七年六月十一日第一審判決（
起訴案號：臺灣臺南地方法院檢察署九十七年度偵字第一六四五
號），提起上訴，本院判決如下：
    主  文
上訴駁回。
    理  由
一、按刑事訴訟法第三百六十一條第一項規定「不服地方法院之
    第一審判決而上訴者，應向管轄第二審之高等法院為之。」
    ，而民國九十六年六月十五日修正，同年七月四日生效施行
    之同條第二項並規定「上訴書狀應敘述具體理由。」，此屬
    法律上應具備之程式。又同法第三百六十二條、第三百六十
    七條前段分別規定「原審法院認為上訴不合法律上之程式或
    法律上不應准許或其上訴權已經喪失者，應以裁定駁回之。
    」、「第二審法院認為上訴有第三百六十二條前段之情形者
    ，應以判決駁回之。」。而所謂不服第一審判決之「具體理
    由」，必係依據卷內既有訴訟資料或提出新事證，指摘或表
    明第一審判決有何採證認事、用法或量刑等足以影響判決本
    旨之不當或違法，而構成應予撤銷之具體事由，始克當之（
    例如：依憑證據法則具體指出所採證據何以不具證據能力，
    或依憑卷證資料，明確指出所為證據證明力之判斷如何違背
    經驗、論理法則）；倘僅泛言原判決認定事實錯誤、違背法
    令、量刑失之過重或輕縱，而未依上揭意旨指出具體事由，
    或形式上雖已指出具體事由，然該事由縱使屬實，亦不足以
    認為原判決有何不當或違法者（例如：對不具有調查必要性
    之證據，法院未依聲請調查亦未說明理由，或援用證據不當
    ，但除去該證據仍應為同一事實之認定），皆難謂係具體理
    由，俾與第二審上訴制度旨在請求第二審法院撤銷、變更第
    一審不當或違法之判決，以實現個案救濟之立法目的相契合
    ，並節制濫行上訴（最高法院九十七年三月六日九十七年度
    臺上字第八九二號刑事判決意旨參照）。
二、本件上訴人即被告甲○○之上訴理由略以：上訴人對於竊盜
    前妻洪秀真之空白支票及偽造洪秀真之空白支票，並持該偽
    造支票向被害人林鳳玉借款一事，自始均坦承不諱。然上訴
    人與被害人林鳳玉間之債務，因上訴人父親之土地已交由被
    害人林鳳玉設定抵押權，故上訴人認對被害人林鳳玉已清償
    債務，然被害人林鳳玉卻認為上訴人並未還清借款，雙方存
    在上開歧見，而無法達成和解，但事實上上訴人已清償林鳳
    玉之債務。又原審並未詳細審酌上訴人素無前科紀錄，目前
    也有正當工作，並非遊手好閒之徒，應符合刑法第五十九條
    之規定，而原審認上訴人不符合刑法第五十九條之情節，顯
    有違誤，請依刑法第五十九條之規定，酌減其刑，並為緩刑
    之諭知云云。
三、經查：上訴人雖以「其與林鳳玉間之債務，因上訴人之父親
    之土地已交由林鳳玉設定抵押權」，而主張其已清償對於林
    鳳玉之借款債務。然所謂抵押權，係債權人對於債務人或第
    三人不移轉占有而供其債權擔保之不動產，得就該不動產賣
    得價金優先受償之權，非謂「設定抵押權」即係對於原債務
    已為清償，上訴人僅泛指其父親之土地已由林鳳玉設定抵押
    權，故其對於林鳳玉之債務應已清償，顯係對於法律有所誤
    解，且上訴人復未提出任何憑以證明其已清償上開債務之證
    據。又原審對有罪之上訴人科刑，已審酌刑法第五十七條各
    款所臚列情事，且敘明刑法第五十九之酌量減輕其刑，必於
    犯罪之情狀，在客觀上足以引起一般同情，認為即予宣告法
    定低度刑期，猶嫌過重者，始有其適用，被告雖有上開情事
    ，然此僅可為法定刑內從輕科刑之標準，不得據為酌量減輕
    之理由（最高法院五十一年台上字第八九九號判例意旨參照
    ），而認辯護人所為此等請求，難予採納，並審酌上訴人品
    行、智識程度、犯罪之動機、手段、竊盜方式、偽造支票之
    金額及數量、所生危害及犯後坦認犯行等一切情狀，諭知上
    訴人犯竊盜罪，處有期徒刑四月，減為有期徒刑二月，又犯
    偽造有價證券罪，處有期徒刑三年五月，並定其應執行之刑
    ，認事用法並無違誤。且事實審法院是否適用刑法第五十九
    條酌量減輕其刑，係屬法院得依職權自由裁量之事項，苟於
    客觀上並無明顯濫權之情形者，自不容當事人任憑主觀意見
    ，指摘其違法、失當。是揆諸前引最高法院判決意旨，上訴
    人之主張並未具體指摘或表明第一審判決有何採證認事、用
    法或量刑等足以影響判決本旨之不當或違法，而構成應予撤
    銷之具體事由。
四、綜據上開說明，本件上訴人之上訴不合法律上之程式，且無
    從命補正，應予駁回，並不經言詞辯論為之。爰依刑事訴訟
    法第三百六十七條前段、第三百七十二條，判決如主文。
中    華    民    國    97    年    8     月    27    日
                  刑事第六庭    審判長法  官  蔡崇義
                                      法  官  曾文欣
                                      法  官  杭起鶴
以上正本證明與原本無異。
如不服本判決，應於收受本判決後十日內向本院提出上訴書狀。
其未敘述上訴理由者並得於提起上訴後十日內向本院補提理由書
狀（均須按他造當事人之人數附繕本）「切勿逕送上級法院」。
                                      書記官  魏安里
中    華    民    國    97    年    8     月    27    日


司法院資訊處製作；財團法人民間司法改革基金會備份。
